臺灣板橋地方法院刑事判決　　　　　　　95年度易字第2267號
公　訴　人　臺灣板橋地方法院檢察署檢察官
被　　　告　乙○○原名唐明聰.
上列被告因詐欺案件，經檢察官提起公訴（95年度偵緝字第1497
號），本院判決如下：
    主  文
乙○○連續意圖為自己不法之所有，以詐術使人將本人之物交付
，累犯，處有期徒刑壹年。
    事  實
一、乙○○前因業務侵占案件，經臺灣高等法院臺中分院以九十
    二年度上易字第一九二五號判決判處有期徒刑六月確定，於
    民國九十三年二月二十七日易科罰金執行完畢。詎猶不知悔
    改，明知自己債信能力不佳，並無償債能力，且未遭犯罪集
    團擄車勒贖，亦未投資新戲或有何結婚、購屋計畫，竟基於
    意圖為自己不法所有之概括犯意，自九十三年五月間起至九
    十四年八月二十四日止，連續以下列方式，向斯時之女友甲
    ○○詐取錢財，共計詐得約新臺幣（下同）四百二十萬八百
    九十一元：
  (一)乙○○於九十三年五月間，在臺北市○○路○段一００號臺
    灣高鐵公司辦公室內，向甲○○佯稱其遭歹徒擄車勒贖三十
    萬元云云，並出示其自行輸入之擄車勒贖手機簡訊以取信甲
    ○○，致甲○○陷於錯誤，而交付十餘萬元予乙○○。
  (二)九十三年七月間，乙○○在臺北縣永和市○○路○段三五二
    巷九十二弄十二號四樓其與甲○○之同居住處，復向甲○○
    詐稱：伊投資新戲需要資金三百萬元云云，致甲○○陷於錯
    誤，提供自己申辦之信用卡、現金卡予乙○○預借現金，並
    以自己名義向金融機構申請信用貸款，貸得款項亦全數交付
    乙○○，合計乙○○因此詐得約三百九十萬八百九十一元。
  (三)九十四年一月間，乙○○又於上址對甲○○虛構：伊計畫要
    與甲○○結婚，需要二十萬元買房子之不實情節，致甲○○
    信以為真，因而交付乙○○現金二十萬元。
  (四)嗣於九十四年八月間，甲○○陸續接獲金融機構之繳款通知
    ，再向乙○○任職之公司查詢，發現乙○○業已離職，且未
    投資新戲及購買房屋，始知受騙。
二、案經甲○○訴由臺灣板橋地方法院檢察署檢察官偵查起訴。
    理  由
甲、證據能力方面：
一、按被告以外之人於審判外之言詞或書面陳述，除法律有規定
    者外，不得作為證據，刑事訴訟法第一百五十九條第一項固
    有明定。惟被告以外之人於審判外之陳述，雖不符同法第一
    百五十九條之一至之四規定，但經當事人於審判程序同意作
    為證據，法院審酌該言詞陳述或書面作成時之情況，認為適
    當者，亦得為證據，且當事人、辯護人於法院調查證據時，
    知有第一百五十九條第一項不得為證據之情形，而未於言詞
    辯論終結前聲明異議者，視為有前項之同意，此亦據刑事訴
    訟法第一百五十九條之五規定甚明。
二、查本案之借據、本票五張、金融機構信用卡消費明細單、繳
    款通知單及催繳通知等證據，被告乙○○於本院九十六年一
    月二十五日準備程序中，已陳稱：「對證據能力沒有意見，
    同意引為審判期日調查之證據」等語明確，迄本院言詞辯論
    終結前，復未就上開證據之證據能力聲明異議，顯然已經同
    意將之作為證據，本院審酌上開證據並非違法取得，亦無證
    明力明顯過低之情形，是均得作為認定被告犯罪之證據。
乙、得心證之理由：
一、上揭犯罪事實，業據被告於偵查及本院審理時自白不諱（見
    九十五年度交查字第二二０七號偵查卷第五十四頁，本院九
    十六年五月二十九日審判筆錄第十二頁），核與證人即告訴
    人甲○○於本院審理時證述之情節相符，並有被告事後於九
    十四年九月十三日簽立之借據一紙、本票影本五張及中國信
    託商業銀行等金融機構信用卡消費明細表、繳款通知單暨催
    繳通知一份在卷可憑（見九十四年度交查字第二二０七號偵
    查卷第三十一頁至第四十五頁），足認被告上開自白與事實
    相符。從而本案事證明確，被告犯行堪予認定。
二、論罪科刑：
  (一)被告行為後，刑法業於九十五年七月一日修正刪除第五十六
    條關於連續犯之規定，此刪除雖非犯罪構成要件之變更，但
    顯已影響行為人刑罰之法律效果，自屬法律有變更。又依修
    正前刑法第五十六條規定，本案被告先後多次詐欺取財犯行
    ，係論以一罪；修正後刑法既刪除連續犯之規定，則被告多
    次向甲○○詐取財物之犯行，應數罪併罰，修正後之規定並
    未較有利於被告。再者，刑法第三十三條第五款關於罰金數
    額之規定，亦於九十五年七月一日修正施行；依修正前之規
    定，被告所犯刑法第三百三十九條第一項詐欺取財罪之罰金
    刑，係「銀元一萬元即新臺幣三萬元以下，銀元一元即新臺
    幣三元以上」，嗣刑法施行法第一之一條增訂：「中華民國
    九十四年一月七日刑法修正施行後，刑法分則所定罰金之貨
    幣單位為新臺幣；九十四年一月七日刑法修正時，刑法分則
    編未修正之條文定有罰金者，自九十四年一月七日刑法修正
    施行後，就其所定數額提高為三十倍，但七十二年六月二十
    六日至九十四年一月七日新增或修正之條文，就其所定數額
    提高為三倍」，此規定因屬前揭罰金罰鍰提高標準條例第一
    條但書所稱之「法律已依一定比率規定罰金或罰鍰之數額或
    倍數」，自應優先適用；另修正後刑法第三十三條第五款亦
    已將罰金刑調整為新臺幣一千元以上，以百元計算，故依修
    正後之標準換算，刑法第三百三十九條第一項之罰金刑已變
    更為「新臺幣三萬元以下，新臺幣一千元以上」，二者就罰
    金之最高數額固無不同，惟最低數額部分則以修正前之規定
    較有利於被告。故上開二部分均應依刑法第二條第一項前段
    之規定，適用修正前之各規定論處，合先敘明。
  (二)核被告所為，係犯刑法第三百三十九條第一項之詐欺取財罪
    。被告自九十三年五月間起至九十四年一月間止，期間多次
    詐欺犯行，時間緊接，所犯係構成要件相同之罪，顯基於概
    括犯意為之，為連續犯，應依修正前刑法第五十六條規定，
    論以一罪並加重其刑。再查，被告前因業務侵占案件，經臺
    灣高等法院臺中分院以九十二年度上易字第一九二五號判決
    判處有期徒刑六月確定，於九十三年二月二十七日易科罰金
    執行完畢之事實，有臺灣高等法院被告前案紀錄表一份在卷
    可考，其受有期徒刑之執行完畢，五年內故意再犯本件有期
    徒刑以上之罪，為累犯，應依法遞加重其刑（無論依修正前
    刑法第四十七條抑或修正後刑法第四十七條第一項之規定，
    被告本案犯行均構成累犯，皆應加重其刑，顯然修正後之規
    定對於被告並無所謂「有利或不利」之情形，即不生新舊法
    比較適用之問題，最高法院著有九十五年度臺上字第五五八
    九號判決可資參考）。爰審酌被告利用男女朋友間相互關懷
    、信任之情感，虛構情節向女友詐騙財物，手段惡劣，詐得
    之金額高達四百餘萬元，甲○○之債信並因此嚴重受損，被
    告復迄未賠償甲○○所受損失，惟坦承犯行之犯後態度等一
    切情狀，量處如主文所示之刑。
三、不另為無罪之諭知部分：
  (一)檢察官公訴意旨另以：九十三年六月間，被告向甲○○誆稱
    其因工作需要用車，惟其駕照遭吊銷，且無足夠資金購買新
    車云云，致甲○○陷於錯誤，同意提供自己名義供被告購買
    車號８２３９－ＧＶ號自用小客車，被告並於九十三年十二
    月二十一日，以需投資款項為由，攜同甲○○前往寶來當鋪
    ，以上開車輛抵押借款十萬元，被告再於九十四年七月間，
    向甲○○佯稱因駕駛前述車輛發生車禍，欲另換新車云云，
    使甲○○陷於錯誤，再度提供自己名義供被告購買車號ＤＳ
    －７２５２號（起訴書誤載為ＤＳ－７２７５號）自用小客
    車，被告復於九十四年八月二十四日，以需投資款項為由，
    攜同甲○○前往寶來當鋪，以ＤＳ－７２５２號自用小客車
    抵押借款十萬元，因認被告此部分亦均涉犯刑法第三百三十
    九條第一項之詐欺取財罪云云。
  (二)經查：證人甲○○於本院審理時已具結證稱：「（８２３９
    －ＧＶ號自用小客車是如何購買？）是以我的名義去買。」
    、「（為何會用你的名義去買？）被告說他工作需要，而且
    他之前有撞過人，駕照還在吊銷階段。」、「（這臺車被告
    沒有用其他理由欺騙你？）是的，這臺車被告並沒有騙我去
    買。」、「（這臺車有無去抵押借款？）有，被告說他工作
    上有些款項是需要自己先墊款，事後再拿單據向公司請款，
    因為他沒有錢，所以要拿車子去借款。所以九十三年間，我
    和被告一起前往寶來當鋪，以８２３９－ＧＶ號自用小客車
    借了十萬元。」、「…被告說他原先在開的８２３９－ＧＶ
    號自用小客車發生車禍，他說不想修車，要透過業者賣掉，
    而且他工作需要用車，想再買一輛車，請我用我的名義去貸
    款，我貸了二十八萬元給被告買了ＤＳ－７２５２號自用小
    客車，交給被告使用，後來車子被他拿去當鋪借錢，因為沒
    有錢還先前的卡債，被告找我一起去寶來當鋪，以該車當了
    十萬元，…這次就是以要還卡債的理由找我去當車，沒有其
    他理由。」及「（你認為被告後來請你去買ＤＳ－７２５２
    號自用小客車是使用詐術？）我有看過８２３９－ＧＶ號自
    用小客車的擦痕，所以ＤＳ－７２５２號自用小客車是我因
    為男女朋友的感情而買給他。…。」等語綦詳，並未指述被
    告就此部分有何施用詐術之情狀。又查：被告因違反道路交
    通管理處罰條例之規定，受吊銷駕照處分，九十三年六月間
    仍屬駕照吊銷期間乙節，有交通部公路總局臺中區監理所南
    投監理站九十六年四月二十五日中監投字第０９６０００５
    ６３１號函一紙附卷可憑；而斯時被告在福隆公司擔任執行
    製作乙節，另據被告於本院審理時供陳明確，並經證人甲○
    ○證述：「…因為我看過他的工作，他那時已離開臺灣高鐵
    ，在拍戲，在王偉忠的福隆公司拍戲。」等語綦詳；又查九
    十四年八月間被告及甲○○確實積欠為數不少之卡債，復如
    前述，益徵被告以上開理由請甲○○以其名義購買８２３９
    －ＧＶ號、ＤＳ－７２５２號自用小客車，又徵得甲○○之
    同意而先後將上開車輛各典當借款十萬元，並非詐術之施用
    。本院復查無其他證據可認被告有公訴人此部分所指之詐欺
    取財犯行，惟此部分與前揭論罪科刑部分，有修正前刑法第
    五十六條連續犯之裁判上一罪關係，爰不另為無罪之諭知。
  (三)公訴意旨雖另認被告於九十三年五月間虛構遭擄車勒贖情節
    而向甲○○詐得三十萬元，惟被告於本院審理時，始終堅稱
    ：金額沒有那麼多，此部分伊只有取得十多萬元等情不移。
    證人甲○○復未能提出其確實交付三十萬元予被告之相關證
    據供本院審酌，依罪疑唯輕原則，自僅能認定被告此部分詐
    得之金錢為十餘萬元，超出上開數額部分則尚屬不能證明，
    惟此核屬犯罪事實之一部減縮，亦無庸另為無罪之諭知，併
    予指明。
據上論斷，應依刑事訴訟法第二百九十九條第一項前段，刑法第
二條第一項前段、修正前第五十六條、第三百三十九條第一項前
段、第四十七條第一項，刑法施行法第一條之一第一項、第二項
前段，判決如主文。
本案由檢察官丙○○提起公訴，經檢察官溫祖德到庭執行職務。
中　　華　　民　　國　　96　　年　　6 　　月　　12　　日
                  刑事第十庭?審判長法?官  樊季康
                  ?                法?官  張筱琪
                                    法?官  劉元斐
上列正本證明與原本無異。
如不服本判決，應於判決送達後十日內向本院提出上訴狀 (應附
繕本) ，上訴於臺灣高等法院。
                                    書記官  郭玉芬
中　　華　　民　　國　　96　　年　　6 　　月　　12　　日
附錄本案論罪科刑所引法條：
刑法第三百三十九條：
意圖為自己或第三人不法之所有，以詐術使人將本人或第三人之
物交付者，處五年以下有期徒刑、拘役或科或併科一千元以下罰
金。
以前項方法得財產上不法之利益或使第三人得之者，亦同。
前二項之未遂犯罰之。
